臺灣高等法院臺中分院刑事判決
110年度上易字第521號

上  訴  人  臺灣臺中地方檢察署檢察官
被      告  林宜潔
選任辯護人  陳建三律師
            賴元禧律師
上列上訴人因業務侵占案件，不服臺灣臺中地方法院108年度易
字第3433號中華民國110年2月25日第一審判決（起訴案號：臺灣
臺中地方檢察署108年度偵字第1230號），提起上訴，本院判決
如下：
    主  文
上訴駁回。
    理  由
一、公訴意旨略以：被告甲○○（下稱被告）自民國88年間某日起
    ，受僱於告訴人乙○○所經營之小貝貝幼兒園（址設臺中市○○
    區○○○路000巷00號，下稱小貝貝幼兒園），擔任會計人員，
    職司向學童家長收取學費並登入「收費帳目」表等業務，為
    執行業務之人。又小貝貝幼兒園之學費收費方式，係先由林
    ○○、曾○○、廖○○、廖○○、裴○○等各班老師（下合稱本案各班
    老師），將被告所交付載有各月應收費用項目及金額之收費
    袋交給學童帶回，經學童家長將學費放置在收費袋內，以於
    早上接送學童時親自交付或夾在幼兒生活日誌內等方式，將
    收費袋交回本案各班老師後，再由本案各班老師持收費袋至
    辦公室交由被告入帳（如被告請假，則交由告訴人入帳），
    被告並於每日中午，將當日所收得之學費總金額連同收費袋
    、「收費帳目」表等交給告訴人核對。詎被告因於從事上揭
    小貝貝幼兒園之學費會計事務時，查悉各學童之繳費日期不
    一，且每只收費袋上之欄位僅得記載6個月份之應收費用項
    目及金額，亦即每只收費袋之使用期限最多為6個月，小貝
    貝幼兒園復從未對各學童之繳費日期、各學童收費袋上所載
    月份之接續性進行管理等情，而認有機可乘，竟意圖為自己
    不法所有，基於業務侵占之犯意，自103年4月間某日起至10
    6年9月間某日止，於收受本案各班老師所交回載有如附表「
    侵占期間」欄所示月份之收費袋後，將該等收費袋內之學費
    （費用項目及金額如附表「侵占行為（學童及明細）」欄及
    「侵占金額」欄所示）易持有為所有，且於「收費帳目」表
    、「才藝收費表」、「數學收費表」等記帳文件上刻意不載
    前開遭其侵占之費用項目及金額，並丟棄前開尚未使用完畢
    之收費袋（待次月再補發新收費袋），再將不實之每日其所
    收取學費總金額、收費袋數目以及「收費帳目」表等文件交
    給告訴人核對，規避告訴人之查核，以此方式侵占共計新臺
    幣（下同）195萬6,221元入己。因認被告涉犯刑法第336條
    第2項之業務侵占罪嫌等語。
二、按犯罪事實應依證據認定之，無證據不得認定犯罪事實；不
    能證明被告犯罪者，應諭知無罪之判決，刑事訴訟法第154
    條第2項、第301條第1項分別定有明文。又按認定犯罪事實
    所憑之證據，雖不以直接證據為限，間接證據亦包括在內；
    然而無論直接或間接證據，其為訴訟上之證明，須於通常一
    般之人均不致有所懷疑，而得確信其為真實之程度者，始得
    據為有罪之認定，倘其證明尚未達到此一程度，而有合理之
    懷疑存在，無從使事實審法院得有罪之確信，基於無罪推定
    原則，即不得據為不利被告之認定，應由法院諭知被告無罪
    之判決（最高法院52年台上字第1300號、76年台上字第4986
    號判決意旨參照）。
三、復按犯罪事實之認定，係據以確定具體刑罰權之基礎，自須
    經嚴格證明，故其所憑之證據不僅應具有證據能力，且須經
    合法之調查程序，否則即不得作為有罪認定之依據。倘法院
    審理之結果，認為不能證明被告犯罪，而為無罪之諭知，即
    無刑事訴訟法第154條第2項所謂「應依證據認定」之犯罪事
    實之存在。因此，同法第308條前段規定，無罪之判決書只
    須記載主文及理由，且其理由之論敘，僅須與卷存證據資料
    相符，復與經驗法則、論理法則無違即可，所使用之證據亦
    不以具有證據能力者為限，即使不具證據能力之傳聞證據，
    亦非不得資為彈劾證據使用，以供法院綜合研判形成心證之
    參考。故無罪之判決書，就傳聞證據是否例外具有證據能力
    ，本無須於理由內論敘說明（最高法院100年度台上字第298
    0號判決意旨參照）。被告既經本院認定不能證明其犯罪（
    詳後述），本判決即不再論述所援引有關證據之證據能力，
    合先敘明。
四、公訴意旨認被告涉犯刑法第336條第2項之業務侵占罪嫌，無
    非以：被告於偵查中之供述、證人即本案各班老師於偵訊時
    之證述、證人即告訴人、證人即告訴代理人鄭○○（即小貝貝
    幼兒園之主任，下稱鄭○○）於偵訊、原審審理中之證述、告
    訴人所提出小貝貝幼兒園自104年6月起至106年9月止之「收
    費帳目」表及「才藝收費表」、全國幼生管理系統列印資料
    即幼生清冊、「小貝貝幼兒園收費表」、幼兒生活日誌內頁
    資料、收費袋影本等為其論據。訊據被告固坦承，其於103
    年4月至106年9月間，受僱於小貝貝幼兒園擔任會計人員，
    從事製作收費袋、「收費帳目」表等記帳文件，以及將其上
    班日所收受學費總金額連同收費袋、「收費帳目」表等交給
    告訴人核對學費等會計業務，惟堅決否認有何業務侵占犯行
    ，辯稱：本案公訴人所提出之證據，無法證明如附表「侵占
    行為（學童及明細）」欄所示之學童，確實有於如附表「侵
    占期間」欄所示之月份就讀小貝貝幼兒園，且附表編號80、
    87號部分之「侵占期間」欄與「就讀期間」欄所示之期間不
    相符，亦即公訴人該部分所指之侵占學費月份，並不在公訴
    人所指該等學童之就讀期間內；又本案公訴人所提出之證據
    ，無法證明如附表「侵占行為（學童及明細）」欄所示之費
    用項目及金額均實在、正確；再者，學童家長所交回裝有學
    費之收費袋，並非全部都會直接交給我，有時候是直接交給
    告訴人或鄭○○，例如我請假未上班或剛好不在位置上的時候
    ，如果是告訴人或鄭○○直接收到裝有學費之收費袋，告訴人
    或鄭○○會先將學費拿起來，再把空的收費袋交給我，這種情
    形就應該由告訴人或鄭○○（也就是實際拿到學費的人）將收
    到的金額登載在「收費帳目」表等記帳文件上，而不是由我
    負責登載，因為登載「收費帳目」表等記帳文件的主要用意
    是簽收，有時候告訴人會將我暫時放在抽屜內、尚未清點金
    額之收費袋內學費拿走，而因為我沒有清點、確認該部分之
    學費金額，我就不會將該部分登載在「收費帳目」表等記帳
    文件上，應該由拿走學費之告訴人登載；有時候老師將收費
    袋交給我會要求我先點收，我就先在學費袋簽名點收，但還
    沒記到「收費帳目」表，告訴人有時候趕著去銀行也會先把
    收費袋跟錢拿走，這時候也要由告訴人負責登載在收費帳目
    表；所以「收費帳目」表等記帳文件，如果真的有漏載學童
    所繳學費之情形，有可能是告訴人或鄭○○拿走學費後漏未登
    載，我沒有侵占「收費帳目」表等記帳文件所漏載之學費，
    另外我在職期間有陸續向告訴人借款共97萬元，於離職後陸
    續返還，並依告訴人指示將其中45萬元匯款至告訴人的帳戶
    ，另52萬元匯款至告訴人女兒鄭文婷之帳戶，我還款從告訴
    人取回借據後就將借據撕毀等語（他卷第30頁、偵卷第26至
    27、172、181至182頁、原審卷一第78、135至137、303至30
    8頁、本院卷第451、452頁）。辯護人則為被告辯護稱：本
    件最主要的證據是「收費帳目」表，也就是主要由被告登載
    的這一份，但所謂的「收費帳目」表不是一個正式的會計帳
    冊或文書，況這間幼兒園本來就無固定的簽核流程，再加上
    這個帳目表不是被告一人所製作，該表單中有好幾個紀錄都
    不是被告所書寫的文字，有包括告訴人及其兒子都有在上面
    紀錄過，顯然該表單不是被告一人所製作，再加上沒有一個
    完整的簽核程序，所以該表單本來就不可能百分之百正確，
    不能以該表單上有沒有記載到的錢，就說被告有侵占；「小
    貝貝幼兒園收費表」是告訴人製作的表單，並無證據能力，
    且告訴人指稱上面的斜體字是由被告註記，並無證據可以證
    明，顯然是出於臆測；至告訴代理人指稱被告侵占之後，匯
    款40萬元還給告訴人，然依據被告所提出其中國信託商業銀
    行豐原分行帳戶之存摺內頁影本，被告開始匯款的第一天日
    期是106年12月4日，且匯款的金額共97萬元，包括匯給告訴
    人45萬元及告訴人女兒鄭文婷52萬元，而告訴人是在107年1
    0月4日提告，若被告是因為侵占而還款，但告訴人在107年
    提告時不提出此點有力證據，一直到了3年後才首次提出，
    且連金額都有所隱瞞，堪認告訴人所提的資料顯然是臨訟杜
    撰，不可採信，被告上開匯款確實是為了清償對於告訴人的
    借款等語。經查：
(一)被告於103年4月至106年9月間，受僱於小貝貝幼兒園擔任會
    計人員，從事製作收費袋、「收費帳目」表等記帳文件，以
    及將其上班日所收受學費總金額連同收費袋、「收費帳目」
    表等交給告訴人核對學費等會計業務；而小貝貝幼兒園之學
    費收費流程，大致是先由本案各班老師將被告所交付載有各
    月應收費用項目及金額之收費袋交給學童帶回，經學童家長
    將學費放置在收費袋內，以於早上接送學童時親自交付或夾
    在幼兒生活日誌內等方式，將收費袋交回本案各班老師後，
    再由本案各班老師持收費袋至辦公室交由被告入帳（如被告
    請假，則交由告訴人入帳），被告並於其上班日將當日所收
    得之學費總金額連同收費袋、「收費帳目」表等交給告訴人
    核對等情，為被告所不爭執（原審卷一第79、303至304頁）
    ，並經證人即告訴人於偵訊、原審審理中、證人鄭○○、證人
    即本案各班老師於偵訊時證述明確（見偵卷第18、61至62、
    94至97、184至188、216頁、原審卷一第170、179至182、18
    4、188至189頁），復有前揭告訴人提出之「收費帳目」表
    及「才藝收費表」、收費袋影本等附卷為憑（參原審卷三）
    ，是此部分事實，堪可認定。又附表編號80、87號部分之「
    侵占時間」欄與「就讀期間」欄所示之期間並不相符，且依
    卷附之小貝貝幼兒園105年8月1日至106年1月31日幼生清冊
    （見原審卷三第342至344頁），附表編號80、87號所示之學
    童確實並未於各該編號所示之「侵占期間」內就讀，自無可
    能有繳交學費之情形，是以此部分顯難認定被告有侵占之犯
    行，亦先予敘明。
(二)有關對本案被告提出業務侵占告訴之緣由，告訴代理人鄭○○
    於原審準備程序指稱：當初我是根據被告於小貝貝幼兒園之
    電腦內所製作「小貝貝幼兒園收費表」上之學童應繳金額，
    與被告交給告訴人之「收費帳目」表進行比對後，察覺有部
    分之學童應繳金額沒有出現在「收費帳目」表上，我就查閱
    該部分學童之幼兒生活日誌，發現該等學童之幼兒生活日誌
    內，就前揭未記載於「收費帳目」表之學童應繳金額部分，
    均有蓋印「已收費通知」章，代表被告有向老師表明收到各
    該學童應繳金額，我又試圖找出該等學童之收費袋加以核對
    、確認，但都找不到前揭未記載於「收費帳目」表之學童應
    繳金額部分所對應月份之收費袋，而只找到以該等對應月份
    之下一個月作為初始月份的收費袋，我就肯定被告有以如公
    訴意旨欄所載之方式侵占學費等語（原審卷一第229至230頁
    ），是告訴人及鄭○○係以卷附「小貝貝幼兒園收費表」上之
    學童應繳金額為基礎，佐以「收費帳目」表、幼兒生活日誌
    及收費袋等事證，推認被告涉有本案業務侵占犯行。惟查，
    卷附之「小貝貝幼兒園收費表」，均係鄭○○於原審審理階段
    所提出，且經被告以：我於小貝貝幼兒園工作時，會在學期
    初製作「小貝貝幼兒園收費表」，用以核對、製作學童之收
    費袋，但我只會輸入學童的姓名，不會輸入（總）金額，卷
    附之「小貝貝幼兒園收費表」，有部分之格式及輸入內容與
    我製作的「小貝貝幼兒園收費表」不同，而且「小貝貝幼兒
    園收費表」的檔案是存放在小貝貝幼兒園的電腦內，不是只
    有我可以開啟、編輯檔案內容，就連卷附「小貝貝幼兒園收
    費表」記載之學童姓名，我也不確定是我輸入的等語（原審
    卷一第231、251頁），爭執卷附「小貝貝幼兒園收費表」之
    製作人、內容真實性；又觀諸卷附「小貝貝幼兒園收費表」
    （參原審卷二第13至221頁），其內容主要為標題（即小貝
    貝幼兒園收費表）、頁首（例如：104年7月小貝貝幼兒園收
    費表）、班級、總金額及包括序號、姓名、金額、日期等項
    目之表格，實屬不難以電腦製作、編輯之含有表格文件，且
    均為電腦輸入之字體，並無手寫字跡等特殊之處可供辨別係
    何人製作、編輯，則卷附「小貝貝幼兒園收費表」之內容（
    尤其係「金額」欄部分），是否均係被告所輸入？是否係於
    相對應月份「收費帳目」表開始手寫填載之前（即學童繳納
    該月份學費之前）即輸入完畢？自有疑義。再者，告訴代理
    人鄭○○於原審準備程序指稱：有關附表「侵占行為（學童及
    明細）」欄所示之費用細項，我是以卷附「小貝貝幼兒園收
    費表」上之金額為基礎，且因為我已經找不到各該學員於該
    等月份有無扣除月費金額之資料，我就以固定的月費金額來
    認定，並於扣除固定月費金額後，再根據才藝費、羊奶費等
    費用的金額及數量，以及「收費帳目」、「才藝收費表」上
    記載的雜項金額，推估剩餘金額中之費用細項為何等語（原
    審卷一第230頁），是如附表「侵占行為（學童及明細）」
    欄所示之費用細項及金額，既係告訴代理人鄭○○自行依據製
    作過程不明之卷附「小貝貝幼兒園收費表」及其他相關記帳
    文件推估所得，其真實性、正確性顯非無疑。基此，公訴人
    就如附表「侵占行為（學童及明細）」欄所示費用細項及金
    額之認定基礎，既係基於卷附「小貝貝幼兒園收費表」、告
    訴代理人鄭○○自行推估等可信性有疑之事證，而卷內並無小
    貝貝幼兒園學童於各月份所應繳納費用之細項及金額等具體
    事證，可資佐證該等費用細項及金額之正確性，則如附表「
    侵占金額」欄所示之金額，是否確係各該學童於該等月份所
    實際繳納之學費數額，亦殊有可疑。
(三)又本案公訴人固據卷附「收費帳目」表漏載如附表所示之學
    費繳納情形乙節，參酌告訴人所提出之收費袋影本資料，而
    認被告將該等學費侵占入己。然查：
 1、證人即告訴人於偵訊時證稱：有些家長是中午來繳費，如果
    被告不在位置上，就由我註記上去，但被告後來還是會做加
    總；有些家長會來辦公室繳費，而被告又已經把「收費帳目
    」表算好放在我的桌子，所以我會親筆寫在「收費帳目」表
    上並簽名，有我簽名的部分，錢就是我拿走了，不會再拿給
    被告等語（偵卷第97、216頁）；於原審審理中證稱：只有
    在被告請假或外出等少數時候，老師才會直接將裝有學費的
    收費袋交給我，如果是我收的學費，我就要負責記載在「收
    費帳目」表上，但是被告也要總計在裡面等語（原審卷一第
    179至181頁），以及證人鄭○○於偵訊時證稱：卷附「收費帳
    目」表上之記載有部分是我的字跡，被告休假時就是由我代
    記，如果我跟被告都休假，告訴人會過來支援，由告訴人自
    己點收，所以卷附「收費帳目」表上才會有我跟被告以外之
    第三種字跡；只有當我跟被告都不在的時候，家長才會把學
    費交給告訴人，不然老師、家長交付收費袋的對象都是被告
    等語（偵卷第187至188頁），暨證人廖○○、廖○○、裴○○於偵
    訊時均證稱：如果被告請假的話，我會將學費轉交給主任鄭
    ○○，不曾將學費拿給告訴人等語（偵卷第96至97頁），均已
    證述本案各班老師或學童家長交付裝有學費收費袋之對象不
    是只有被告一人，以及被告以外之人收到學費之人亦會填載
    「收費帳目」表等情明確，且細觀卷附「收費帳目」表，確
    存有不同之字跡（參原審卷三第38、225、241、284、360、
    471、494、516、609頁），堪認被告辯稱其並未經手全部已
    裝有學費之收費袋，以及卷附「收費帳目」表並非僅由其負
    責填載等節，確屬可採。
 2、又被告於偵訊時供稱：若收費袋上之「經手人」欄沒有我的
    簽章，就表示該筆學費是告訴人拿走，我沒有經手該筆學費
    等語（偵卷第172、184至185頁），核與證人即告訴人於偵
    訊時證稱：卷附收費袋上存有「經手人」欄未簽章之情形，
    應該是當天被告請假，所以由我直接經手等語（偵卷第188
    頁），以及證人鄭○○於偵訊時證稱：卷附收費袋上存有「經
    手人」欄未簽章之情形，應該是當天我跟被告都不在辦公室
    ，有支援的狀況等語（偵卷第188頁）相符，且有「經手人
    」欄未簽章之收費袋在卷可稽（參原審卷二第97頁），足認
    收費袋上「經手人」欄未簽章之該月份學費，即非由被告經
    手、清點無訛，而卷附存有「經手人」欄未簽章情形之收費
    袋，經與該等「經手人」欄未簽章部分所對應月份之「收費
    帳目」表核對後，確實有部分並無該月份學費之記載乙節，
    有卷附收費袋及105年3至5、7、8、10月「收費帳目」表存
    卷為憑（參原審卷三第122、124、238至245、259至265、27
    9至285、321至329、355至361、396至403、522、523、593
    頁），足見確有發生被告未經手之學費，本應由告訴人或鄭
    ○○記載於「收費帳目」表上，卻漏未記載之情形。另依被告
    於本院審理時所辯，有發生過其在收費袋上「經手人」欄先
    為簽章點收而未及登載於「收費帳目」表上，因告訴人急著
    去銀行就先取走而漏未記載之情形，參照上開紊亂之稽核流
    程，衡情亦非無可能，則依「收費帳目」表漏未記載一事，
    顯無從遽認該漏載之學費係遭被告侵占入己。
(四)另本案公訴人雖執告訴人提出之收費袋影本，認被告係將其
    所侵占學費之收費袋丟棄，並補發以該等學費所屬月份之下
    一個月作為初始月份之收費袋，而主張被告確有侵占該等學
    費入己，惟本案告訴人提出之收費袋，並未包括以如附表「
    侵占期間」欄所示月份之下一個月為初始月份之全部收費袋
    ，有卷附收費袋為憑（參原審卷三之收費袋部分），是告訴
    人不僅未能提出記載如附表「侵占期間」欄所示月份之收費
    袋，亦無法提出全部以如附表「侵占期間」欄所示月份之下
    一個月為初始月份之收費袋，則卷附收費袋是否足以補強佐
    證被告涉有本件業務侵占犯行，自屬有疑。況被告所製作之
    收費袋，依小貝貝幼兒園之學費收費方式，依序會由本案各
    班老師、學童、家長、被告、告訴人或鄭○○層層交付及取得
    ，則收費袋若於上開層層轉移之過程中遺失或損壞，實為一
    般人所得合理預見，甚者，收費袋既係小貝貝幼兒園用以收
    取學費之物，縱被告因負責小貝貝幼兒園學費會計業務而為
    主要持有收費袋之人，仍無法完全否定收費袋係隸屬小貝貝
    幼兒園此一場域所管領之特性，可否逕認小貝貝幼兒園管理
    階層之告訴人（負責人）及鄭○○（主任）就無法提出記載如
    附表「侵占期間」欄所示月份之收費袋等說法（即均遭被告
    丟棄）為真，恐非無疑。基此，依卷附之收費袋，殊不足據
    以認定告訴人無法提出記載如附表「侵占期間」欄所示月份
    之收費袋，必係因被告侵占各該月份之學費而遭被告丟棄，
    遑論據此推斷被告涉有本案業務侵占犯行。
(五)至告訴代理人於本院審理時雖指稱被告為本案業務侵占犯行
    之後，於106年12月4日、5日有先後匯款共40萬元給告訴人
    ，以償還侵占之款項，並提出告訴人台中銀行000000000000
    號存摺內頁影本為證（見本院卷第435頁）。惟依據被告所
    提出其中國信託商業銀行豐原分行000000000000號帳戶之存
    摺內頁影本（見本院卷第465至471頁），被告確實有於106
    年12月4日至21日間，陸續分別匯款45萬、52萬至告訴人台
    中銀行及其女兒鄭文婷國泰世華銀行之帳戶內，金額共97萬
    元，而觀諸本件告訴人是在107年10月4日提告，衡情若被告
    確實是因為侵占而匯款返還，告訴人理應於107年提告時即
    提出此點有力證據，但卻一直到了3年後才首次提出，而且
    連金額都有所出入，已堪認告訴代理人此部分指述是否屬實
    ，尚非無疑。且一般債務人還款而自債權人取回借據後，即
    將借據撕毀之情形並非少見，被告辯稱其取回借據後就撕毀
    乙節並未悖於常情；況上開匯款若確實是被告侵占小貝貝幼
    兒園之款項，告訴人理應要求被告將款項全匯至該幼兒園專
    用之帳戶內，卻要求被告分別匯至上開2個無關的帳戶，尤
    其上開鄭文婷之帳戶資料，若非告訴人提供，被告如何知悉
    ，此亦有被告提出其留存之鄭文婷上開帳戶存摺影本附卷可
    按（見本院卷第473頁），亦堪認被告所辯上開款項為借款
    等語，尚非無據。基上所述，亦難憑上開匯款資料為不利於
    被告之認定。
(六)末以，本案公訴人所舉之證人即本案各班老師於偵訊時之證
    述、「才藝收費表」、全國幼生管理系統列印資料及幼兒生
    活日誌內頁資料等事證，充其量僅得佐證如附表「侵占行為
    （學童及明細）」所示之學童，有於如附表「侵占期間」欄
    所示之時間就讀小貝貝幼兒園並繳納學費，而均不足補強前
    揭業經本院詳述證據價值之卷附「小貝貝幼兒園收費表」、
    「收費帳目」表及收費袋影本等證據，而得以證明被告有將
    如公訴意旨欄所載之學費金額侵占入己，自無從據以認定被
    告涉有本案業務侵占犯行。
五、綜上所述，公訴意旨所提出之本案事證，僅能證明被告受僱
    於小貝貝幼兒園擔任會計人員，從事製作收費袋、「收費帳
    目」表等記帳文件，以及將其上班日所收受學費總金額連同
    收費袋、「收費帳目」表等交給告訴人核對學費等會計業務
    ，暨小貝貝幼兒園之學費收費流程等節，尚未能使本院就被
    告所涉刑法第336條第2項之業務侵占罪嫌達於一般人無合理
    懷疑之程度。原審因此以不能證明被告犯罪，依刑事訴訟法
    第301條第1項前段規定，諭知被告無罪之判決。經核原判決
    對於不能證明被告有檢察官所指各犯行，業已詳為調查審酌
    ，並說明認定之證據及理由，且無違於證據法則，其認事用
    法均無不合。檢察官雖以被告長期未依告訴人之指示依各班
    名冊分開製作「收費帳目」表，而將全部所有學童混在一起
    製作，導致告訴人無從核對，另卷附「小貝貝幼兒園收費表
    」中以斜體字繕打者，其中有158筆竟與被告手寫製作之「
    收費帳目」表漏未登載之學童姓名相符，且被告要隨手丟棄
    、帶走學費袋為極容易之事，由告訴人或鄭○○收取學費也非
    常態，不能以此合理化被告長期漏載的行為等節，提起上訴
    。惟查，關於無法證明卷附「小貝貝幼兒園收費表」為被告
    製作、被告有丟棄或帶走學費袋之行為等節，均已據原審判
    決詳為交代理由；且卷附存有「經手人」欄未簽章情形之收
    費袋，並非由被告所經手，經與該等「經手人」欄未簽章部
    分所對應月份之「收費帳目」表核對後，有部分確無該月份
    學費之記載，另即便被告已在收費袋上「經手人」欄先為簽
    章點收，亦可能由告訴人取走而漏未於「收費帳目」表記載
    ，均已如前述，則「收費帳目」表漏載部分與「小貝貝幼兒
    園收費表」上之斜體字是否確有關連性、能否推認係由被告
    所為？均非無疑。另關於告訴人所稱被告未依其要求分班製
    作「收費帳目」表部分，業為被告所否認，且縱認屬實，亦
    難據此為不利於被告之認定。綜上，檢察官上訴意旨仍認應
    諭知被告有罪之判決，並不足採，其上訴為無理由，應予駁
    回。
據上論斷，應依刑事訴訟法第368條，判決如主文。
本案經檢察官黃永福提起公訴，檢察官林煒容提起上訴，檢察官
丙○○到庭執行職務。
中　　華　　民　　國　　110 　年　　12　　月　　7 　　日
            刑事第九庭   審判長法　官　紀  文  勝
                               法　官  姚  勳  昌
                               法　官  紀  佳  良 
以上正本證明與原本無異。
不得上訴。 
                               書記官  洪  鴻  權
　　　　　　　　　　　　　　　 
中　　華　　民　　國　　110 　年　　12　　月　　7 　　日
附表
編號 侵占 時間 侵占行為 (學童及明細) 侵占 金額 教師 就讀期間 (年-月) 1 104.6 蔡○蕙(月費:7500、羊奶費:480、才藝費:800、畢業餐費:1500) 10280 蕭惠閔 (98.1-107.8) 100.09-104.08 2 104.6 陳○妤(月費:7500、畢業餐費:1000)  8500 曾○○ 102.09-104.08 3 104.6 謝○宇(月費:7500、羊奶費:480、才藝費:200、娃娃車:600)  8780 林映虹 101.09-105.08 4 104.6 沈○逵(月費:7500、才藝費:2400、娃娃車:1000)  10900 謝佩真 (103.1-106.1) 101.09-105.08 5 104.7 廖○旂(月費:7500、羊奶費:370、才藝費:2000) 9870 蕭惠閔 (98.1-107.8) 101.09-104.08 6 104.7 畢○恩(月費:7500、才藝費:1000、書籍費:3000) 11500 吳姵錡 (93.10-107.8) 102.03-105.08 7 104.7 魏○祐(月費:7500、娃娃車費:800、書籍費:3000) 11300 林映虹 103.08-105.08 8 104.7 陳○文(月費:7500、才藝費:1000、書籍費:3000) 11500 林映虹 104.03-105.08 9 104.8 顏○恩(月費:7500、羊奶費:139) 7639 蕭惠閔 (98.1-107.8) 102.09-104.08 10 104.8 管○妤(月費:6040） 6040 謝佩真 (103.1-106.1) 102.09-104.08 11 104.8 楊○霖(月費:6040） 6040 蕭惠閔 (98.1-107.8) 102.09-104.08 12 104.8 陳○翔(月費:6040、羊奶費:462、才藝費:1200)  7702 曾○○ 102.09-104.08 13 104.8 楊○諺(月費:7500、羊奶費:352、才藝費:1000)  8852 林軒如 103.09-105.08 14 104.8 陳○宏(月費:7500、娃娃車:600、羊奶:2 64)  8364 裴○○ 104.06-105.08 15 104.8 賴○棋(月費:8000、優惠:200) 7800 林修竹 (105.3-107.11) 104.03-108.07 16 104.9 黃○瑄(月費:7500、羊奶費:504、才藝費:800)  8804 林映虹 103.03-105.08 17 104.9 潘○岑(月費:7500)  7500 林映虹 102.09-105.08 18 104.9 吳○芃(月費:7500、 才藝費:1200) 8700 林映虹 103.08-105.08 19 104.9 涂○勝(月費:7500、娃娃車:800) 8300 林映虹 104.07-105.08 20 104.9 傅○閔(月費:7500、娃娃車:500) 8000 蕭惠閔 (98.1-107.8) 104.02-106.08 21 104.9 陳○璇(月費:7500、娃娃車:1000) 8500 蕭惠閔 (98.1-107.8) 103.09-106.08 22 104.10 王○璇(月費:7500) 7500 吳姵錡 (93.10-107.8) 103.09-105.08 23 104.10 杜○霓(月費:7500) 7500 吳姵錡 (93.10-107.8) 102.04-105.08 24 104.10 楊○曄(月費:7500、娃娃車:800、才藝1000、羊奶:264)  9564 吳姵錡 (93.10-107.8) 104.02-105.02 25 104.10 詹○堂(月費:8000、單週托育:300、優惠 :200)  8100 林軒如 104.07-108.07 26 104.11 劉○彤(月費:7500) 7500 吳姵錡 (93.10-107.8) 103.01-105.08 27 104.11 謝○宇(月費:7500、娃娃車:1000、羊奶:280)  8780 林映虹 103.08-105.08 28 104.11 魏○祐(月費:7500、才藝費:800) 8300 林映虹 103.08-105.08 29 104.11 陳○雯(月費:7300)  7300 林映虹 104.07-105.08 30 104.11 凃○雯(月費:7500、娃娃車：500) 8000 蕭惠閔 (98.1-107.8) 104.07-106.08 31 104.12 畢○恩(月費:7500、畢冊:2500、才藝:1000) 11000 吳姵錡 (93.10-107.8) 102.03-105.08 32 104.12 莊○丞(月費:7500、畢冊:2500、才藝:1000、羊奶:304)  11304 吳姵錡 (93.10-107.8) 101.03-105.08 33 104.12 楊○宇(月費:7500、畢冊:2500、才藝:1000、羊奶:304) 11304 林映虹 104.07-105.08 34 104.12 楊○涵(月費:7500、羊奶:504)  8004 裴○○ 104.08-108.07 35 104.12 林○佑(月費:8000、單週托育:300)  8300 裴○○ 104.07-105.02 36 105.1 張○文(月費:7500、書籍費:3000) 10500 吳姵錡 (93.10-107.8) 102.03-105.08 37 105.1 楊○諺(月費:7500、羊奶費:504、才藝費:1400、書籍費:3000)  12404 廖佩縈 103.09-106.08 38 105.1 連○恩(月費:7500、書籍費:3000) 10500 蕭惠閔 104.09-106.08 39 105.1 陳○宏(月費:7500、才藝費:800、書籍費:3000)  11300 曾○○ 104.06-106.08 40 105.1 林○勇(月費:7500、  羊奶費:552、才藝費:800、書籍費:1700) 10552 廖佩縈 104.08-106.08 41 105.2 張○慈(月費:7253、才藝費:600)  7853 蕭惠閔 (98.1-107.8) 104.02-106.08 42 105.2 陳○霖(月費:7358、才藝費:800) 8158 曾○○ 103.02-106.08 43 105.2 劉○妮(月費:7253、羊奶費:504) 7757 曾○○ 104.08-106.08 44 105.2 李○儀(月費:7253、才藝費:600) 7853 廖佩縈 104.09-106.08 45 105.2 林○宇(月費:7500、車費:500、保險費:370、紙巾費:200)  8570 林映虹 104.09-105.08 46 105.3 杜○霓(月費:7500、保險費:370、紙巾費:200)  8070 吳姵錡 (93.10-107.8) 102.04-105.08 47 105.3 謝○宇(月費:7500、保險費:370、紙巾費:200、娃娃車:800、羊奶:360)  9230 林映虹 101.09-105.08 48 105.3 陳○璇(月費:7500、保險費:370、紙巾費:200、娃娃車:800)  8870 蕭惠閔 (98.1-107.8) 103.09-106.08 49 105.3 蔣○容(月費:7500、保險費:370、紙巾費:200、羊奶:456) 8526 廖佩縈 104.08-106.08 50 105.3 廖○凱(月費:7500、保險費:370、紙巾費:200、優惠:100)  7970 裴○○ 104.10-108.07 51 105.4 王○璇(月費:7500) 7500 吳姵錡 (93.10-107.8) 103.09-105.08 52 105.4 魏○祐(月費:7500、才藝費:800) 8300 林映虹 103.08-105.08 53 105.4 陳○雯(月費:7500) 7500 林映虹 104.07-105.08 54 105.4 蒲○燁(月費:7500、才藝費:600) 8100 謝佩真 (103.1-106.1) 104.08-108.07 55 105.4 林○淇(月費:7500) 7500 廖佩縈 104.08-107.08 56 105.4 詹○堂(月費:7500、羊奶費:552、才藝費:600)  8652 廖佩縈 104.07-108.07 57 105.5 畢○恩(月費:7500、才藝費:1000) 8500 吳姵錡 102.03-105.08 58 105.5 詹○婷(月費:7500、才藝費:800、羊奶:312)  8612 林映虹 102.03-105.08 59 105.5 黃○玹(月費:7500、羊奶:256)  7756 曾○○ 104.02-107.08 60 105.5 陳○琳(月費:7300)  7300 林映虹 105.03-105.08 61 105.5 莊○雅(月費:7500、才藝費:800) 8300 廖佩縈 103.08-107.08 62 105.5 吳○語(月費:8000、娃娃車:800)  8800 裴○○ 105.01-107.07 63 105.6 楊○諺(月費:7500、羊奶:504、才藝:1000)  9004 蕭惠閔 (98.1-107.8) 103.09-106.08 64 105.6 陳○宏(月費:7500、才藝費:600、娃娃車:800、羊奶:528) 9428 曾○○ 104.06-106.08 65 105.6 高○宥(月費:7300)  7300 曾○○ 105.02-106.08 66 105.6 劉○筠(月費:7500)  7500 裴○○ 104.07-107.07 67 105.7 張○慈(月費:7500、書籍:3000、才藝:1000) 11500 蕭惠閔 (98.1-107.8) 104.02-106.08 68 105.7 李○嶧(月費:7500、書籍:3000、羊奶:480)  10980 曾○○ 104.08-106.08 69 105.7 劉○妮(月費:7500、書籍:3000、才藝:1000、羊奶:480)  10980 曾○○ 104.08-106.08 70 105.7 林○勇(月費:7500、書籍:3000、才藝:800) 11300 廖佩縈 104.08-106.08 71 105.7 黃○嘉(月費:7500、書籍:3000)  10500 廖佩縈 105.07-106.10 72 105.8 杜○霓(月費:6100) 6100 吳姵錡 (93.10-107.8) 102.04-105.08 73 105.8 吳○芃(月費:6100、才藝費:600) 6700 林映虹 103.08-105.08 74 105.8 陳○璇(月費:7500、娃娃車:800、才藝:1250)  9550 蕭惠閔 (98.1-107.8) 103.09-106.08 75 105.8 陳○希(月費:7500、羊奶:252)  7752 曾○○ 104.08-106.08 76 105.8 陳○萱(月費:7500、羊奶:252) 7752 曾○○ 104.08-106.08 77 105.8 賴○棋(月費:7500、羊奶:480) 7980 廖佩縈 104.03-108.07 78 105.9 林○芸(月費:7500、保險費:370、紙巾費:200)  8070 蕭惠閔 (98.1-107.8) 104.10-106.08 79 105.9 王○涵(月費:7500、保險費:370、紙巾費:200、羊奶:552)  8622 曾○○ 103.08-106.08 80 105.9 劉○沂(月費:7270)  7270 廖○○ 106.01-106.08 81 105.9 楊○涵(月費:7500、保險費:370、紙巾費:200、羊奶:552、書籍費:1700) 10322 廖美雅 (102.3-108.3) 105.08-108.07 82 105.9 詹○堂(月費:7500、保險費:370、紙巾費:200、羊奶:259) 8329 廖佩縈 104.07-108.07 83 105.9 廖○凱(月費:7500、保險費:370、紙巾費:200)  8070 廖佩縈 104.10-108.07 84 105.10 黃○玹(月費:7500、羊奶:556、才藝:750) 8806 曾○○ 104.02-107.08 85 105.10 林○聰(月費:7500) 7500 吳姵錡 (93.10-107.8) 105.07-108.07 86 105.10 林○淇(月費:7500) 7500 吳姵錡 (93.10-107.8) 104.08-107.08 87 105.10 呂○柔(月費:7500、才藝:600) 8100 廖美雅 (102.3-108.3) 106.01-107.08 88 105.10 劉○婷(月費:7500) 7500 林修竹 (105.3-107.11) 105.04-目前就讀中 89 105.10 吳○語(月費:7500、娃娃車:1200)  8700 裴○○ 105.01-107.07 90 105.10 劉○婕(月費:8000)  8000 裴○○ 105.09-目前就讀中 91 105.11 吳○羽(月費:7500、才藝:1000、舞衣:100)  8600 林映虹 104.08-107.08 92 105.11 丘○華(月費:7500、才藝:1000、舞衣:100)  7600 林映虹 103.07-106.08 93 105.11 陳○琳(月費:7500、才藝:1000)  8500 林映虹 105.03-107.08 94 105.11 蒲○燁(月費:7500、舞衣:100) 7600 廖美雅 (102.3-108.3) 104.08-108.08 95 105.11 曾○昀(月費:7500、舞衣:100、羊奶:432、才藝:800) 8832 廖佩縈 105.08-107.08 96 105.11 邱○琪(月費:8000)  8000 裴○○ 105.03-目前就讀中 97 105.11 曾○禹(月費:8000、舞衣:100、羊奶:432)  8532 裴○○ 105.09-105.11 98 105.11 陳○蓁(月費:7500、舞衣:100、羊奶:475)  8075 蕭惠閔 (98.1-107.8) 104.03-106.08 99 105.11 陳○軒(月費:7500、舞衣:100、羊奶:432)  8032 吳姵錡 104.12-107.08 100 105.12 莊○雅(月費:7500、才藝:1600)  9100 吳姵錡 103.08-107.08 101 105.12 林○勇(月費:7500、才藝:800)  8300 吳姵錡 104.08-106.08 102 105.12 黃○嘉(月費:7500) 7500 吳姵錡 105.07-107.08 103 105.12 吳○瑋(月費:7500、才藝:800) 8300 吳姵錡 105.09-107.08 104 105.12 楊○柔(月費:7500)  7500 廖○○ 106.01-107.08 105 105.12 陳○萱(月費:8000)  8000 林修竹 (105.3-107.11) 105.04-目前就讀中 106 106.1 連○恩(月費:7500、書籍費:3000) 10500 蕭惠閔 (98.1-107.8) 104.09-106.08 107 106.1 劉○妮(月費:7500、書籍費:3000、羊奶費:304)  10804 曾○○ 104.08-106.08 108 106.1 劉○安(月費:7500、書籍費:3000、羊奶費:304)  10804 林映虹 105.08-107.08 109 106.1 邱○崴(月費:7500、書籍費:3000、冬季制服:900) 11400 林映虹 104.03-107.08 110 106.1 廖○昱(月費:7500、書籍費:1700) 9200 廖美雅 (102.3-108.3) 106.01-108.07 111 106.1 簡○羽(月費:7500、書籍費:1700、羊奶504)  9704 廖美雅 (102.3-108.3) 105.03-107.08 112 106.1 張○慈(月費:7500、書籍費:3000、才藝費:750） 11250 蕭惠閔 (98.1-107.8) 104.02-106.08 113 106.2 林○峻(月費:7500 、書籍費:3000、才藝費:750) 11250 蕭惠閔 (98.1-107.8) 104.08-106.08 114 106.2 蕭○潔(月費:7500、才藝費:750、羊奶:432))  8682 林映虹 105.03-107.08 115 106.2 林○萱(月費:7500)  7500 林映虹 105.08-107.08 116 106.2 傅○鈞(月費:7500、才藝:800) 8300 廖美雅 (102.3-108.3) 105.02-108.07 117 106.2 詹○堂(月費:7500、才藝:800、羊奶:432)  8732 廖佩縈 104.07-108.07 118 106.2 巫○瑩(月費:7500、才藝:800、羊奶:250)  8550 廖美雅 105.08-目前就讀中 119 106.2 邱○甄(月費:7500、羊奶:232)  7732 裴○○ 106.01-目前就讀中 120 106.3 林○淇(月費:7500、保險費:370、紙巾費:200)  8070 廖佩縈 104.08-107.08 121 106.3 吳○翰(月費:7500、書籍:3000、保險費:370、紙巾費:200、娃娃車:1100、才藝:1000) 13170 林映虹 105.08-107.08 122 106.3 張○綺(月費:7500、保險費:370、紙巾費:200、娃娃車:1600) 9670 廖美雅 (102.3-108.3) 106.01-107.08 123 106.3 劉○婕(月費:8000、保險費:370、紙巾費:200)  8570 廖佩縈 106.01-目前就讀中 124 106.3 劉○宇(月費:8000、保險費:370、紙巾費:200) 8570 裴○○ 105.07-目前就讀中 125 106.3 凃○昌(月費:7500、保險費:370、紙巾費:200、娃娃車:750) 8820 林映虹 104.10-107.08 126 106.3 廖○凱(月費:7500、保險費:370、紙巾費:200、羊奶:384)  8454 廖佩縈 104.10-108.07 127 106.4 王○霆(月費:7500、娃娃車:1600)  9100 廖○○ 105.09-106.08 128 106.4 呂○柔(月費:7500、羊奶:575)  8075 廖美雅 106.01-107.08 129 106.4 吳○語(月費:7500、娃娃車:1000、羊奶:552、才藝:400) 9452 廖佩縈 105.01-107.07 130 106.4 劉○婷(月費:7500) 7500 廖佩縈 105.04-目前就讀中 131 106.4 黃○玹(月費:7500、才藝:800) 8300 廖佩縈 104.02-107.08 132 106.4 曾○昀(月費:7500、才藝:1600、羊奶:552) 9652 廖佩縈 105.08-108.07 133 106.5 楊○諺(月費:7500 、羊奶:450) 7950 蕭惠閔 (98.1-107.8) 103.09-106.08 134 106.5 張○豪(月費:7500、羊奶:450) 7950 蕭惠閔 (98.1-107.8) 103.01-106.08 135 106.5 張○麒(月費:7500、單周托育:300)  7800 廖佩縈 104.10-目前就讀中 136 106.5 張○霖(月費:7500、單周托育:300)  7800 廖佩縈 104.10-目前就讀中 137 106.5 陳○萱(月費:7500、娃娃車:600)  8100 廖佩縈 105.04-目前就讀中 138 106.5 邱○琪(月費:7300)  7300 蕭惠閔 (98.1-107.8) 105.03-目前就讀中 139 106.5 劉○吟(月費:8000、娃娃車:1600)  9600 裴○○ 106.01-106.08 140 106.6 陳○瑋(月費:7500、戲服:150)  7650 林映虹 104.08-107.08 141 106.6 張○智(月費:7500、戲服:150、羊奶:456)  8106 廖○○ 106.01-107.08 142 106.6 黃○毓(月費:7500、娃娃車:1200)  8700 廖○○ 106.02-107.08 143 106.6 黃○崴(月費:7500、才藝:1000、戲服:150、羊奶:480) 9130 廖佩縈 105.08-106.08 144 106.6 林○翔(月費:8000) 8000 林修竹 (105.3-107.11) 106.01-目前就讀中 145 106.6 邱○恩(月費:7500、戲服:150、羊奶:480)  8130 廖佩縈 105.08-108.07 146 106.6 劉○宇(月費:7300) 7300 裴○○ 105.07-目前就讀中 147 106.6 魏○翔(月費:8000)  8000 蕭惠閔 (98.1-107.8) 105.08-目前就讀中 148 106.7 劉○安(月費:7500、書籍費:3000、羊奶:552) 11052 林映虹 105.08-107.08 149 106.7 廖○昱(月費:7500、書籍費:3000)  10500 廖美雅 (102.3-108.3) 106.01-108.07 150 106.7 簡○羽(月費:7500、書籍費:3000、羊奶:552)  11052 廖美雅 (102.3-108.3) 105.03-107.08 151 106.7 巫○瑩(月費:7500、書籍費:3000、羊奶:552) 9775 廖美雅 (102.3-108.3) 105.08-目前就讀中 152 106.7 陳○靖(月費:7500、書籍費:3000、羊奶:375 10875 廖美雅 (102.3-108.3) 106.02-107.08 153 106.7 詹○堂(月費:7500、書籍費:3000、羊奶:552) 11052 曾○○ 104.07-108.07 154 106.7 蔣○蓉(月費:7500、書籍費:3000、羊奶:575) 11075 吳姵錡 (93.10-107.8) 104.08-107.08 155 106.7 張○銓(月費:7500、書籍費:1700)  9200 蕭惠閔 (98.1-107.8) 105.08-目前就讀中 156 106.8 林○峻(月費:6100、才藝:1600、羊奶:475) 8175 蕭惠閔 (98.1-107.8) 104.08-106.08 157 106.8 張○慈(月費:6100 、羊奶:250) 6350 蕭惠閔 (98.1-107.8) 104.02-106.08 158 106.8 傅○涵(月費:7500、娃娃車:1000) 8500 吳姵錡 (93.10-107.8) 105.08-107.08 159 106.8 張○緯(月費:7500、才藝:600) 8100 廖○○ 106.02-107.08 160 106.8 傅○鈞(月費:7500) 7500 廖美雅 (102.3-108.3) 105.02-108.07 161 106.8 羅○為(月費:7500) 7500 廖美雅 (102.3-108.3) 106.01-108.08 162 106.8 張○綺(月費:7500、娃娃車:1600) 9100 廖美雅 (102.3-108.3) 106.01-108.07 163 106.8 陳○(月費:8000、優 惠:200)  7800 林修竹 (105.3-107.11) 106.03-目前就讀中 164 106.8 邱○崴(月費:7500) 7500 鄭○○ 104.03-目前就讀中 165 106.8 林○淯(月費:7500、娃娃車:600)  8100 廖美雅 106.03-108.07 166 106.9 林○淇(註冊費:15000、月費:5000、保險:370、紙巾費:200) 20570 吳姵錡 (93.10-107.8) 104.08-107.08 167 106.9 呂○柔(註冊費:15000、月費:5000、保險:370、紙巾費:200) 20570 廖美雅 (102.3-108.3) 106.01-107.08 168 106.9 陳○(註冊費:15000、月費:5000、保險:370、紙巾費:200)  20570 廖美雅 (102.3-108.3) 106.03-108.07 169 106.9 陳○萱(註冊費:15000、月費:5000、保險:370、紙巾費:200) 20570 廖佩縈 105.04-目前就讀中 170 106.9 黃○宸(註冊費:15000、月費:5000、保險:370、紙巾費:200) 20570 裴○○ 106.04-目前就讀中 171 106.9 黃○霖(註冊費:15000、月費:5000、保險 :370、紙巾費:200)  20570 廖佩縈 106.03-目前就讀中